【裁判字號】    98,交聲,813
【裁判日期】    980827
【裁判案由】    聲明異議
【裁判全文】
臺灣彰化地方法院交通事件裁定         98年度交聲字第813號
移送機關即
原處分機關  交通部公路總局臺中區監理所彰化監理站
異  議  人
即受處分人  甲○○原名陳雅茹.
上列受處分人因違反道路交通管理處罰條例案件，對於交通部公
路總局臺中區監理所彰化監理站民國98年6月10日所為裁決處分
（原處分案號：彰監四字第裁64-B00000000號），聲明異議，本
院裁定如下：
    主    文
原處分撤銷。
甲○○不罰。
    理  由
一、原處分機關以：異議人即受處分人甲○○於民國97年9月9日
    下午2時42分許，騎乘車牌號碼NB7-273號機車，行經高雄市
    ○○路與義華路口設有燈光號誌管制之交岔路口，有闖紅燈
    之違規行為，經執勤之高雄市政府警察局三民第二分局警員
    熊端偉當場攔停並掣單舉發，乃依道路交通管理處罰條例第
    53條第1項規定，裁處罰鍰新臺幣（下同）4千5百元，並依
    同條例第63條第1項第3款規定，記違規點數3點之處分。
二、異議意旨略以：本件舉發違反道路交通管理事件通知單（以
    下簡稱：舉發通知單）「收受通知聯者簽章」欄內之「陳雅
    茹」簽名，並非其親簽，且其早在上開舉發通知單所載之違
    規日期前，更改為現今之名字，另其亦未居住於高雄，戶籍
    地址亦非舉發通知單所載之「彰化縣二林鎮○○○街48巷37
    號」，其亦不認識車牌號碼NB7-273號機車之車主，本件顯
    係他人冒用異議人之名義所為，為此聲明異議等語。
三、按法院受理有關交通事件及聲明異議案件之處理，準用刑事
    訴訟法之規定，道路交通管理處罰條例第89條前段及道路交
    通案件處理辦法第4條第1項分別定有明文。按此，道路交通
    管理處罰條例之裁處案件，其本質固屬行政罰，但依前揭規
    定，在其性質及法院處理程序與刑事訴訟程序法規範之目的
    不相牴觸之範圍內，自應準用刑事訴訟法之相關規定。又道
    路交通管理處罰條例案件，係由公路主管機關或警察機關就
    違反該條例之行為予以稽查、查證後依法舉發，再由裁決機
    關依法予以處罰，與刑事案件係由檢察官代表國家對犯罪行
    為予以偵查、追訴，由法院予以判決處罰之程序類同，就此
    而言，刑事訴訟法第154條所規定「被告未經審判證明有罪
    確定前，推定其為無罪。犯罪事實應依證據認定之，無證據
    不得認定犯罪事實」之無罪推定及證據裁判原則，以及同法
    第161條第1項規定之「檢察官就被告犯罪事實，應負舉證責
    任。」之舉證責任原則，自應在準用之列。是法院於審理交
    通違規聲明異議案件時，僅於當事人主張及舉證範圍內進行
    調查證據，其經法定程序調查證據之結果，認已足以證明違
    規事實者，始得為違規之認定。若原處分機關所為之證明，
    於通常一般人仍有合理之懷疑存在，尚未達於可確信其真實
    之程度者，則在該合理懷疑尚未剔除前，基於「違規事證有
    疑，利於受處分人」之原則，自不能為有違規事實存在之認
    定（最高法院94年度台上字第2033號判決意旨參照）。
四、本件原處分機關認異議人於前揭時、地，有騎乘車牌號碼NB
    7-273號機車，行經該設有燈光號誌管制之交岔路口，闖紅
    燈之違規行為，所憑無非以高雄市政府警察局三民第二分局
    警員熊端偉於前揭時、地執勤時，當場攔停並掣單舉發為其
    依據。惟查：
  (一)證人即警員熊端偉於本院訊問時固證稱：當時伊攔下駕駛人
    開單，因距今已有8、9個月之久，對詳細情形不太記得，但
    是如從舉發通知單上有記載駕駛人之年籍資料來看，當時之
    違規駕駛人應該是有出示身分證件給伊核對等語。然亦同時
    證稱：對當時之違規駕駛人是否為異議人，已無印象等語。
    按此，本件違規行為之駕駛人，是否確為異議人？已有可疑
    。倘再參諸本件舉發通知單收受通知聯者簽章欄內「陳雅茹
    」之簽名，與本院於98年7月17日調查時，命異議人當庭書
    寫「陳雅茹」10遍之字跡，經以肉眼觀察相互比對結果，兩
    者簽名之慣性及運筆方式確有不同，此有上開舉發通知單及
    異議人書寫字跡1紙附卷可稽；何況，異議人之住址已於92
    年1月30日變更為「彰化縣二林鎮香田里崁頂巷14號」，並
    於93年4月28日更名為甲○○，此有異議人之個人戶籍資料
    查詢結果及個人姓名更改資料查詢結果各1紙在卷可稽，核
    與上開舉發通知單上所載駕駛人之姓名為「陳雅茹」及住址
    為「彰化縣二林鎮○○里○○○街48巷37號」均不相同。準
    此，證人熊端偉於舉發當場所核對之身分證件，是否確屬真
    正，而未經偽、變造，亦有疑竇。是證人熊端偉於前揭時、
    地舉發之違規行為人，與異議人是否為同一人？實有相當可
    疑。
  (二)又依舉發通知單上所載本件違規行為人當時騎乘之機車，其
    車牌號碼為NB7-273號，經查該機車之車主為乙○○，並非
    異議人，有車號查詢重型機車車籍資料1份在卷可佐；且異
    議人亦否認認識乙○○。按此，在異議人非上開機車之車主
    ，復與該機車車主互不相識之情況下，異議人能否於前揭時
    、地，騎乘NB7-273號機車？益見可疑。
五、綜上所述，於前揭時、地騎乘上開機車為警舉發之違規駕駛
    人，是否確為異議人，顯非無疑。異議人辯稱上開舉發通知
    單係遭他人冒名偽簽，其並未騎乘上開機車為警舉發本件違
    規行為等語，尚非無稽。此外，復查無其他積極證據足以證
    明異議人即為上開違規行為之駕駛人，依「違規事證有疑，
    利於受處分人」之證據法則，自應為有利於異議人之認定。
    原處分機關未予詳察，遽對異議人為上開裁罰，難認允當，
    本件異議為有理由，自應由本院將原處分撤銷，改諭知異議
    人不罰，以資適法。
六、據上論結，應依道路交通管理處罰條例第87條第2項、道路
    交通案件處理辦法第20條前段，裁定如主文。
中    華    民    國    98    年    8     月    27    日
                  交通法庭  法  官  陳銘壎
以上正本證明與原本無異
如不服本裁定，應於裁定送達後5日內向本院提出抗告狀。
中    華    民    國    98    年    8     月    27    日
                            書記官  楊筱惠


司法院資訊處製作；財團法人民間司法改革基金會備份。
